臺灣高雄地方法院刑事判決
110年度金簡上字第18號
上  訴  人  臺灣高雄地方檢察署檢察官
上  訴  人  
即  被  告  張宥瑜
0000000000000
00
選任辯護人  陳柏乾律師（法扶律師）
上列上訴人因被告洗錢防制法等案件，不服本院高雄簡易庭中華
民國110年10月25日110年度金簡字第97號第一審刑事簡易判決（
起訴書案號：臺灣高雄地方檢察署110年度偵字第2058號），提
起上訴，本院管轄之第二審合議庭依通常程序審理，自為第一審
判決如下：
    主  文
原判決撤銷。
張宥瑜幫助犯洗錢防制法第十四條第一項之一般洗錢罪，處有期
徒刑貳月，併科罰金新臺幣壹萬元，罰金如易服勞役，以新臺幣
壹仟元折算壹日。緩刑貳年，緩刑期間付保護管束，並應接受法
治教育貳場次。
    事  實
一、張宥瑜知悉詐欺集團常經由取得他人金融帳戶遂行詐欺犯行
    ，藉此掩飾及隱匿詐欺贓款，竟基於幫助掩飾、隱匿詐欺犯
    罪所得去向、所在及幫助詐欺取財之不確定故意，於民國10
    9 年8 月14日某時，在高雄市○○區○○○路000號之統一超商清
    漢門市，將其所申辦台北富邦商業銀行高雄分行帳號000000
    00000000號帳戶（下稱本件帳戶）之存摺、金融卡及密碼，
    寄交予真實姓名年籍不詳、通訊軟體LINE暱稱為「陳嘉琳」
    之成年人，供該人所屬之詐欺集團使用。嗣該詐欺集團成年
    成員取得本件帳戶之存摺、金融卡及密碼後，即共同意圖為
    自己不法之所有，基於詐欺取財之犯意聯絡（無證據證明為
    3 人以上共犯），於：㈠109 年8 月20日晚間7 時34分許，
    陸續撥打電話向林○龍佯稱係MOMO購物網客服人員及中國信
    託商業銀行客服人員，因林○龍被誤植為企業用戶，需依指
    示操作解除云云，致林○龍陷於錯誤，於同日晚間8 時29分
    許匯款新臺幣（下同）45,103元至本件帳戶內，旋遭提領一
    空。㈡109 年8 月20日晚間7 時12分許，陸續撥打電話向鄧○
    辰佯稱係購物平台人員及元大銀行人員，因鄧○辰先前購買
    物品時被誤刷信用卡，需依指示操作刷退云云，致鄧○辰陷
    於錯誤，於同日晚間8 時37分許、41分許、晚間9 時6 分許
    、9 分許匯款7,101元、5,231元、28,808元、6,012元至本
    件帳戶內，旋遭提領一空。嗣林○龍、鄧○辰發覺遭騙報警處
    理，為警循線查悉上情。
二、案經林○龍、鄧○辰訴由高雄市政府警察局楠梓分局報告臺灣
    高雄地方檢察署檢察官偵查起訴。
    理  由
壹、證據能力部分：
    被告以外之人於審判外之陳述，雖不符刑事訴訟法第159條
    之1至之4等4條之規定，而經當事人於審判程序同意作為證
    據，法院審酌該言詞陳述或書面陳述作成時之情況，認為適
    當者，亦得為證據，刑事訴訟法第159條之5第1項定有明文
    。查本判決所引用之證據資料屬於被告以外之人於審判外之
    言詞、書面陳述者，經上訴人即被告張宥瑜（下稱被告）及
    其辯護人於本院審理時，同意有證據能力（見本院簡上字卷
    第64頁），審酌上開證據作成時之情況，無不當取供或違反
    自由意志而陳述等情形，且均與本案待證事實具有關聯性，
    認為以之作為本案之證據亦屬適當，自均具有證據能力，而
    得採為認定被告犯罪事實之證據。
貳、實體部分：
一、上開犯罪事實，業據被告於本院審理時坦承不諱（本院卷第
    63、125頁），核與證人即告訴人林○龍（警卷第11至13頁）
    、鄧○辰（警卷第31至33頁）於警詢之證述相符，並有告訴
    人林○龍提供之轉帳證明紀錄（警卷第25頁）、告訴人鄧○辰
    提供之匯款單據及匯款畫面（警卷第35至41頁）、本件帳戶
    之基本資料、交易明細資料在卷可稽（警卷第49至55頁），
    足認被告前揭任意性自白與事實相符，堪予採信。從而，本
    案事證明確，被告上開犯行，洵堪認定，應依法論科。
二、核被告所為，係犯刑法第30條第1 項前段、第339 條第1 項
    之幫助詐欺取財罪，及刑法第30條第1 項前段、洗錢防制法
    第14條第1 項之幫助一般洗錢罪。被告以一提供本件帳戶之
    存摺、金融卡及密碼之行為，幫助詐欺集團成員詐騙告訴人
    2 人，侵害渠等之財產法益，同時掩飾、隱匿詐騙所得款項
    去向、所在而觸犯上開罪名，應認係以一行為觸犯數罪名，
    為想像競合犯，應依刑法第55條規定，從一重之幫助一般洗
    錢罪處斷。
三、被告就本案犯行，於本院審理時坦承不諱，應依洗錢防制法
    第16條第2 項之規定減輕其刑。又被告未實際參與詐欺、洗
    錢犯行，所犯情節較正犯輕微，爰依刑法第30條第2 項規定
    ，按正犯之刑減輕之，並依刑法第70條規定，遞減之。
四、原審以被告罪證明確，而予論罪科刑，固非無見，惟查： 
  ㈠本件檢察官係以通常程序起訴被告涉犯刑法第30條第1項、同
    法第339條第1項之幫助詐欺取財及違反洗錢防制法第2條第2
    款而犯同法第14條第1項之幫助洗錢等罪，應行合議審判，
    惟原審未經合議庭裁定改行簡易判決處刑，逕獨任以簡易判
    決處刑，有判決法院組織不合法與訴訟程序違背法令之當然
    違誤。
　㈡被告於本院審理期間，已與告訴人林○龍、鄧○辰私下和解成
    立，各賠償林○龍、鄧○辰30,000元完畢，經林○龍以書狀陳
    報願意原諒被告，希望法院給與被告緩刑之宣告，此有和解
    書2份、華南商業銀行活期性存款存款憑條（收據）、新興
    郵局存款人收執聯、刑事陳報狀各1份在卷可證（本院卷第8
    1至85、115至119頁），原審未及審酌，亦有未恰。
　㈢檢察官上訴意旨以原審未經合議庭裁定改行簡易判決處刑，
    原判決違背法令，為有理由；被告上訴意旨請求不應併科罰
    金部分，因洗錢罪法定刑為7年以下有期徒刑，須併科500萬
    元以下罰金，被告認原判決不應併科罰金，為無理由；被告
    上訴意旨請求從輕量刑部分，則有理由，應由本院予以撤銷
    改判。另為維護被告審級利益，應由本院合議庭逕依通常程
    序審理後，而為第一審之判決，檢察官或被告如不服本判決
    ，仍得於法定上訴期間內，向管轄之第二審法院提起上訴，
    附此敘明。
五、爰以行為人之責任為基礎，審酌被告提供本件帳戶之存摺、
    金融卡及密碼供詐欺集團使用，除造成他人受有財產上損害
    外，並致使犯罪追緝之困難，助長詐欺犯罪風氣之猖獗，所
    為實有不該。惟念其於本院坦承犯行，並與告訴人林○龍、
    鄧○辰私下和解成立，賠償完畢，犯後積極彌補，已見悔意
    之態度，且無任何犯罪前科之品行，有臺灣高等法院被告前
    案紀錄表在卷可佐，並考量告訴人2 人遭詐騙而匯入本件帳
    戶之金額，及被告僅提供犯罪助力，非實際從事詐欺取財犯
    行之人，不法罪責內涵應屬較低，兼衡其專科畢業之教育程
    度、事發時為兼職人員，月收入約8,000元至10,000元之生
    活狀況（本院卷第133頁），及其犯罪動機、目的、手段等
    一切情狀，量處如主文第2項所示之刑，暨就罰金部分諭知
    易服勞役之折算標準。
六、被告前未曾受有期徒刑以上刑之宣告，已如前述，其於本院
    審理時，已賠償告訴人2人，足認被告彌補損害，而有悔意
    ，亦經告訴人林○龍請求給與被告緩刑機會，堪信被告經此
    偵、審程序及罪刑之宣告，當知所警惕，信無再犯之虞。本
    院因認對被告所宣告之刑，以暫不執行為適當，爰依刑法第
    74條第1項第1款之規定，宣告緩刑2年，以啟自新。惟為使
    被告能記取教訓，並能戒慎自己行為、預防再犯，本院認除
    前開緩刑宣告外，另有課予被告一定負擔之必要，斟酌被告
    於本案之犯罪情節，爰併依刑法第74條第2項第8款之規定，
    命其於緩刑期間，參加法治教育2場次，同時依刑法第93條
    第1項第2款之規定，宣告在緩刑期間付保護管束，以促使被
    告於緩刑期間內能隨時警惕、約束自身行為，避免再次犯罪
    。
七、沒收：
  ㈠被告供稱為本件犯行並未獲利（本院卷第133頁），卷內復無
    其他證據證明被告就本案已取得報酬，自無庸宣告沒收被告
    之犯罪所得。
  ㈡至洗錢防制法第18條第1 項固規定：「犯第14條之罪，其所
    移轉、變更、掩飾、隱匿、收受、取得、持有、使用之財物
    或財產上利益，沒收之；犯第15條之罪，其所收受、持有、
    使用之財物或財產上利益，亦同。」，惟該條文並無「不問
    屬於犯罪行為人與否」之絕對義務沒收要件，當以屬於犯罪
    行為人者為限（即實際管領者），始應沒收。查被告既已將
    本件帳戶之存摺、金融卡及密碼均交由詐欺集團成員使用，
    對匯入本件帳戶內之款項已無事實上管領權，被告又非實際
    上提款之人，自無上開條文適用，併予敘明。 
據上論斷，應依刑事訴訟法第455條之1第1項、第3項、第369條
第1項前段、第364條、第299條第1項前段，判決如主文。
本案經檢察官劉慕珊提起公訴，檢察官姜麗儒到庭執行職務。
中　　華　　民　　國　　111 　年　　6 　　月　　21　　日
                  刑事第十庭  審判長法  官   曾鈴媖
                                    法  官   吳俞玲
                                    法  官   陳美芳
以上正本證明與原本無異。
如不服本判決應於收受送達後20日內向本院提出上訴書狀，並應
敘述具體理由；如未敘述上訴理由者，應於上訴期間屆滿後20日
內向本院補提理由書（均須按他造當事人之人數附繕本）「切勿
逕送上級法院」。
中　　華　　民　　國　　111 　年　　6 　　月　　21　　日
　　　　　　　　　　　　　　　　　  書記官　徐美婷　　　

附錄論罪科刑法條： 
刑法第339條
意圖為自己或第三人不法之所有，以詐術使人將本人或第三人之
物交付者，處五年以下有期徒刑、拘役或科或併科五十萬元以下
罰金。
以前項方法得財產上不法之利益或使第三人得之者，亦同。
前二項之未遂犯罰之。
洗錢防制法第2條
本法所稱洗錢，指下列行為：
一、意圖掩飾或隱匿特定犯罪所得來源，或使他人逃避刑事追訴
    ，而移轉或變更特定犯罪所得。
二、掩飾或隱匿特定犯罪所得之本質、來源、去向、所在、所有
    權、處分權或其他權益者。
三、收受、持有或使用他人之特定犯罪所得。
洗錢防制法第14條
有第二條各款所列洗錢行為者，處七年以下有期徒刑，併科新臺
幣五百萬元以下罰金。
前項之未遂犯罰之。
前二項情形，不得科以超過其特定犯罪所定最重本刑之刑。